臺灣花蓮地方法院民事簡易判決  
111年度花簡字第275號
原      告  富邦產物保險股份有限公司

法定代理人  賴榮崇  
訴訟代理人  蕭聖翰  
被      告  王泓鈞  
            楊麗凰  
上列當事人間請求侵權行為損害賠償事件，本院於民國111年7月
6日言詞辯論終結，判決如下：
    主      文
被告應連帶給付原告新臺幣肆拾伍萬玖仟參佰柒拾肆元，及自民
國110年10月12日起至清償日止，按年息百分之五計算之利息。
訴訟費用由被告連帶負擔。
本判決第一項得假執行。但被告如以新臺幣肆拾伍萬玖仟參佰柒
拾肆元為原告供擔保後，得免為假執行。　　
　　事實及理由
一、按當事人喪失訴訟能力或法定代理人死亡或其代理權消滅者
　　，訴訟程序在有法定代理人或取得訴訟能力之本人承受其訴
    訟以前當然停止。第168條至第172條及前條所定之承受訴訟
    人，於得為承受時，應即為承受之聲明。民事訴訟法第170
    條、第175條第1項分別定有明文。查原告法定代理人原為羅
    建明，嗣於訴訟繫屬後變更為丙○○，且變更後之法定代理人
    於民國111年7月6日提出書狀聲明承受訴訟乙情，有民事聲
    明承受訴訟狀及派令等件影本附卷可稽（見本院卷第223至2
    25頁）。是原告法定代理人既已變更為丙○○，並由其聲明承
    受訴訟，自應准許。
二、原告主張：被告甲○○於民國108年12月23日晚上11時36分許
    駕駛車牌號碼為000-0000號自用小客車（下稱系爭B車），
    行經花蓮縣花蓮市和平路與福建街口（下稱系爭路口）處，
    因支道車未讓幹道車先行之過失，與被告乙○○駕駛車牌號碼
    為000-0000號自用小客車（下稱系爭A車）於同一時間行經
    系爭路口因路口未減速之過失，共同致系爭B車碰撞到當時
    已停在路邊、為原告承保、且為訴外人林正學所有之車牌號
    碼為000-0000號自用小客車（下稱系爭C車），系爭C車因而
    受損，原告已依保險契約支付折價後之系爭B車修復費用新
    臺幣（下同）75萬元（即包含板金63,330元、烤漆35,937元
    、零件650,733元），又其中零件費用折舊後金額為360,107
    元，加上上開板金及烤漆費用後，金額為459,374元，爰依
    民法第184條第1項前段、第185條第1項前段、第191條之2、
    第196條、保險法第53條第1項規定，代位請求被告連帶賠償
    維修費用459,374元等語，並聲明：被告應連帶給付原告459
    ,374元，及自起訴狀繕本送達最後一位被告翌日起至清償日
    止，按年息5%計算之利息。
三、被告甲○○則以：原告請求金額太高，原告承保之車輛，當時
    也是違規停在斑馬線和紅線上，所以原告也有過失。另外
　　，原告維修車輛也沒有事先通知被告確認，就要我們賠償他
    們講的金額，我覺得不合理等語，並聲明：原告之訴駁回。
四、被告乙○○則以：我於本件車禍並無過失。原告承保之車輛
　　，當時也是違規停在斑馬線和紅線上，所以原告也有過失。
    另外，原告維修車輛也沒有事先通知被告確認，就要我們賠
    償他們講的金額，我覺得不合理。依覆議意見書二、佐證資
    料第8項，鑑定會也判斷我當時平均速度只有20幾公里，未
    逾和平街速限50公里，且也低於福建街速限30公里，可以證
    明我當時確實有減速，當下也沒有和被告甲○○碰撞到等語
　　，並聲明：原告之訴駁回。
五、本院之判斷：
　㈠本件車禍中被告、林正學有無過失？
　1.按汽車行駛至交岔路口，其行進、轉彎，應依下列規定：一
　　、應遵守燈光號誌或交通指揮人員之指揮，遇有交通指揮人
    員指揮與燈光號誌並用時，以交通指揮人員之指揮為準。為
    道路交通安全規則第102條第1項第1款所明定。又特種閃光
    號誌各燈號顯示之意義如左：一、閃光黃燈表示「警告」，
    車輛應減速接近，注意安全，小心通過。二、閃光紅燈表示
    「停車再開」，車輛應減速接近，先停止於交岔路口前，讓
    幹道車優先通行後認為安全時，方得續行。道路交通標誌標
    線號誌設置規則第211條第1項第1、2款亦有明定。
　2.經本院當庭勘驗系爭A車於車禍當時之行車紀錄器畫面、及
    路口監視器畫面等，勘驗結果為：「檔名：2019_1223_233
　　246_160。畫面為被告乙○○駕駛之系爭A車之行車紀錄器畫面
    。(1)時間00：00：00-00 ：00：02：系爭A車由東往西直行
    於花蓮縣花蓮市和平路往西方向車道上。(2)時間00：00
　　：03：系爭A車持續直行於和平路往西方向車道上，行駛至
    接近系爭路口（當時東西向為閃光黃燈號誌）東側行人穿越
    道時，被告甲○○駕駛之系爭B車出現於畫面右方，由北往南
    直行於福建街並接近系爭路口北側行人穿越道。(3)時間00
    ：00：04：系爭A車跨越系爭路口東側行人穿越道，由東往
    西行駛於系爭路口內，系爭B車跨越系爭路口北側行人穿越
    道，由北往南行駛於系爭路口內，系爭A車車頭位於系爭B 
    車車頭左前方時，系爭A車車頭微往左偏，系爭B車車頭往西
    偏，行經系爭A車前方後即往系爭交岔路口西側行人穿越道
    方向行駛，兩車未有碰撞到。(4)時間00：00：05：系爭A 
    車剎車停止行駛，系爭B車持續往系爭路口西側行人穿越道
    方向行駛，跨越西側行人穿越道後進入和平路西往東方向車
    道之路面邊線，車頭撞擊訴外人林正學所有之系爭C車（由
    西往東方向靜止熄火停於和平路往東方向車道之路面邊線外
　　）左前車頭。(5)時間00：00：06：系爭C車遭系爭B車撞擊
    後，車身往後移動撞擊同為林正學所有之車牌號碼00-0000
    號自小客車車頭（由西往東方向靜止熄火停於和系爭C 系車
    後方）」、「檔名：CH06_191223_233225_000000-000000_2
　　34141_937937。畫面為系爭路口（當時南北向為閃光紅燈號
    誌）監視器畫面。(1) 時間00：00：00-00 ：00：05：系爭
    B車由北往南直行於福建街。(2) 時間00：00：06-00 ：00
　　：07：系爭B車跨越系爭路口北側行人穿越道，進入系爭路
    口時，系爭A車出現於畫面右方，由東往西直行於和平路往
    西方向車道上，並跨越系爭交岔路口東側行人穿越道，進入
    系爭路口。系爭A車於系爭路口內行駛至靠近系爭B車車身左
    前方時，系爭B車車頭往畫面左方偏移，並往畫面左下方行
    駛，跨越系爭路口西側行人穿越道，進入和平路往東方向車
    道之路面邊線。系爭A車於系爭交岔路口內剎車停止行駛。
    系爭A 、B兩車並未有碰撞到。(3)時間00：00：08：系爭B
    車停止行駛」（見本院卷第142至143頁）。
　3.由上開勘驗結果，並參酌上開兩造所述，可知本件車禍發生
    之過程，為108年12月23日晚上11時36分許，被告甲○○駕駛
    系爭B車沿花蓮市福建街由北往南方向行駛，於行經系爭路
    口時，該路段於路口之號誌為閃光紅燈。適被告乙○○駕駛系
    爭A車沿花蓮市和平路由東往西方向行駛，該路段於路口之
    號誌為閃光黃燈，兩車當時均已跨越行車穿越道進入系爭路
    口，系爭A車煞車停止，系爭B車則偏移後往和平路西往東車
    道之路面邊緣方向前進，並撞擊停在路面邊緣之系爭C車後
    停止，系爭A、B車並未碰撞等情。是以，被告甲○○既駕駛系
    爭B車行經設有閃光紅燈之系爭路口，依上開規定，應先停
    止於系爭路口前，讓為幹道車之系爭A車優先通行後認為安
    全時，方得續行，然被告甲○○並未為之，並依其行車動線可
    推知當時其因要閃過與系爭A車碰撞而往其右前方方向前進
    ，故最後與當時停於路旁之系爭C車發生碰撞，故被告甲○○
    之上開駕駛行為應有過失。另被告乙○○駕駛系爭A車行經設
    有閃光黃燈之系爭路口，於要通過路口時，依上開規定應減
    速接近，注意安全，小心通過，而依被告乙○○上開所述及所
    主張依卷附之本件車禍之交通部公路總局車輛行車事故鑑定
    覆議會覆議意見書（見本院卷第194頁）所載㈡、佐證資料、
    ㈧之內容顯示被告乙○○推算肇事前行駛平均車速約22至30公
    里/小時、未逾和平街速限50公里/小時等情，亦即被告乙○○
    當時係以時速約22至30公里/小時之時速通過系爭路口，然
    依上開勘驗結果可知，被告乙○○於要通過路口時，並未有減
    速之情況，而且當時被告甲○○已要駕車進入系爭路口且未有
    停車之情況，倘被告乙○○若可於尚未進入系爭路口前之行人
    穿越道前即減速並停車，被告甲○○自可能研判無須閃避系爭
    A車之情況下而直線前進通過路口，即不會發生與系爭C車碰
    撞之結果，是被告乙○○所為之駕駛行為亦應有過失。至於系
    爭C車部分，查該車於車禍當時係停放於系爭路口外，係因
    被告甲○○要閃避與系爭A車發生碰撞，始會開車撞上路旁之
    系爭C車，且依卷附之警方提供之車禍處理照片資料（見本
    院卷第73至92頁）及上開勘驗結果，亦無法看出系爭C車有
    何違規情形會影響本件車禍之發生，是難認系爭C車於車禍
    中有何過失可言。據上，本院審酌上開事證，認系爭車禍之
    發生為被告兩人之過失所致，林正學並無過失。
　㈡原告得請求被告賠償之項目及金額：
　1.按因故意或過失，不法侵害他人之權利者，負損害賠償責任
    。數人共同不法侵害他人之權利者，連帶負損害賠償責任。
    不能知其中孰為加害人者亦同。汽車、機車或其他非依軌道
    行駛之動力車輛，在使用中加損害於他人者，駕駛人應賠償
    因此所生之損害。不法毀損他人之物者，被害人得請求賠償
    其物因毀損所減少之價額。被保險人因保險人應負保險責任
    之損失發生，而對於第三人有損失賠償請求權者，保險人得
    於給付賠償金額後，代位行使被保險人對於第三人之請求權
    ；但其所請求之數額，以不逾賠償金額為限。 民法第184條
    第1項前段、第185條第1項、第191條之2前段、第196條、保
    險法第53條第1項定有明文。又按民事上之共同侵權行為（
    狹義的共同侵權行為，即加害行為）與刑事上之共同正犯，
    其構成要件並不完全相同，共同侵權行為人間不以有意思聯
    絡為必要，數人因過失不法侵害他人之權利，苟各行為人之
    過失行為，均為其所生損害之共同原因，即所謂行為關連共
    同，亦足成立共同侵權行為，依民法第185條第1項前段之規
    定，各過失行為人對於被害人應負全部損害之連帶賠償責任
    （最高法院67年台上字第1737號判例意旨參照）。
　2.原告主張其為承保系爭C車之保險公司，已依保險契約給付
    系爭C車輛之維修費用75萬元等節，有其提出之汽機車險理
    賠申請書、汽車險重大賠案供料理算明細表、估價單、系爭
    C車行車執照、駕駛執照、車輛維修照片、統一發票等影本
    附卷可證（見本院卷第21至42頁），又被告兩人於本件車禍
    中均有過失，已如上述，故原告依上開規定，代位請求被告
    連帶負侵權行為損害賠償之責，應屬有據。
  3.復按物被毀損時，被害人除得依民法第196條請求賠償外，
    並不排除民法第213條至第215條之適用。依民法第196條請
    求賠償物被毀損所減少之價額，得以修復費用為估定之標準
　　，但以必要者為限（例如：修理材料以新品換舊品，應予折
    舊）。被害人如能證明其物因毀損所減少之價額，超過必要
    之修復費用時，就其差額，仍得請求賠償（最高法院77年5
    月17日第9次民事庭會議決議參照）。故車輛有關零件部分
    之修復，既以新零件更換被損害之舊零件，則於計算損害賠
    償額時，自應將零件折舊部分予以扣除。又依行政院所發佈
    之固定資產耐用年數表及固定資產折舊率表，小客車之耐用
    年數為5年，依定率遞減法每年折舊千分之369，參酌營利事
    業所得稅結算申報查核準則第95條第8項規定，固定資產提
    列折舊採用定率遞減法則者，以1年為計算單位，其使用期
    限未滿1年者，按實際使用之月數相當於全年之比例計算之
　　，不滿1月者，以月計。本件原告主張系爭C車為107年9月出
    廠、廠牌為VOVLE，該車估價修復費用原為796,467元（即包
    含板金67,254元、烤漆38,163元、零件691,050元），經送
    原廠交修後實際支出維修費用為75萬元，故依比例換算後，
    維修項目及金額即為包含板金63,330元、烤漆35,937元、零
    件650,733元等節（見本院卷第14頁），有其提出相符之上
    開估價單、統一發票及行車執照等可證。本院審酌上開車禍
    現場照片、車輛維修照片、及勘驗結果內容等、及系爭C車
    之廠牌，查車禍當時系爭B、C兩車碰撞力道非輕，系爭C車
    毀損情形嚴重，上開維修金額及估價單所示項目難認有何不
    合理之處，故原告上開主張之維修項目及金額應可作為本件
    損賠之依據。又本件修復費用係含零件650,733元，則系爭C
    車自出廠日107年9月起至發生車禍日即108年12月23日止，
    已使用1年4個月，參酌上開說明，該車扣除折舊後之零件費
    用為360,108元（計算式如附件），再加上鈑金63,330元、
    塗裝35,937元，系爭C車之必要修復費用金額應為459,375元
    （計算式：360,108＋63,330＋35,937＝459,375），故原告依
    上開規定得連帶請求被告賠償之金額即為459,375元，但原
    告本件僅請求賠償459,374元，故其請求均為有理由。
六、綜上所述，原告依上開規定，請求被告連帶給付其459,374
    元，及自起訴狀繕本送達最後一位被告翌日即110年10月12
    日（見本院卷第101頁送達證書）起至清償日止，按年息5%
    計算之利息等，為有理由，應予准許。
七、本件係就民事訴訟法第427條訴訟適用簡易程序所為被告敗
    訴之判決，於原告勝訴部分，依同法第389條第1項第3款之
    規定，應依職權宣告假執行。本院另依同法第392條第2項規
    定，職權諭知被告為原告供相當金額擔保後，得免為假執行
　　。
八、本件事證已臻明確，兩造其餘攻擊、防禦方法及證據，經核
    均與結論之判斷，不生影響，爰不一一論述，附此敘明。
九、訴訟費用負擔之依據：民事訴訟法第78條、第85條第2項。
中　　華　　民　　國　　111 　年　　7 　　月　　14　　日
                  花蓮簡易庭    法  官  鍾志雄　　
以上正本係照原本作成。
如不服本判決，應於送達後20日內，向本院提出上訴狀並表明上
訴理由(均須按他造當事人之人數附繕本並繳納上訴裁判費)。如
委任律師提起上訴者，亦應一併繳納上訴審裁判費。
中　　華　　民　　國　　111 　年　　7 　　月　　14　　日
                                書記官  胡釋云
【附件】（定率遞減法，小數點後位四捨五入）：
第1年折舊值             650,733×0.369＝240,120
第1年折舊後價值         650,733－240,120＝410,613
第1年4個月折舊值        410,613×0.369×4/12＝50,505
第1年4個月折舊後價值    410,613－50,505＝360,108